臺灣橋頭地方法院民事判決
111年度岡簡字第26號
原      告  潛錩規劃行銷有限公司

法定代理人  紀宇牧  
訴訟代理人  吳麗珠律師
被      告  盧信雄  
            黃榮聰  
            陳鸞嬌  
共      同
訴訟代理人  凌進源律師
上列當事人間請求拆除地上物事件，本院於民國111年11月10日
言詞辯論終結，判決如下：
    主      文
原告之訴駁回。
訴訟費用由原告負擔。
    事實及理由
壹、程序部分
一、除被告等人外，其餘被告經合法通知，未於最後言詞辯論
    期日到場，核無民事訴訟法第386條各款所列情形，爰依原
    告聲請一造辯論而為判決。
二、按訴狀送達後，原告不得將原訴變更或追加他訴。但請求之
    基礎事實同一、擴張或減縮應受判決事項之聲明、不甚礙被
    告之防禦及訴訟之終結者，不在此限。民事訴訟法第255條
    第1項第2、3、7款定有明文。查原告起訴時聲明請求：⒈被
    告陳鸞嬌、黃榮聰應將坐落系爭土地上如附圖（本院卷29頁
    ）Ｂ、Ｃ所示之車庫拆除，並將系爭土地返還原告。⒉被告盧
    信雄應將坐落系爭土地上如附圖Ａ所示之車庫拆除，並將系
    爭土地返還原告。⒊願供擔保，請宣告假執行。嗣變更聲明
    求為：⒈被告陳鸞嬌應將坐落系爭土地上如附圖編號399⑴所
    示之車庫拆除，並將系爭土地返還原告。⒉被告陳黃榮聰應
    將坐落系爭土地上如附圖編號399⑵所示之車庫拆除，並將系
    爭土地返還原告。⒊被告盧信雄應將坐落系爭土地上如附圖
    編號399⑶所示之車庫拆除，並將系爭土地返還原告。⒋願供
    擔保，請宣告假執行（本院卷275-276頁），核其變更，與
    前揭規定相符，應予准許。
貳、實體部分
一、原告起訴主張：坐落高雄市○○區○○段○000 地號土地（下稱
    系爭土地）為原告所有，被告等人所有如附表所示建物，均
    未經原告同意，無權占用系爭土地並於其上搭建車庫（門牌
    號碼詳及佔用部分，均如附表所示，下合稱系爭建物），爰
    依民法第第767 條第1 項規定，請求被告拆除系爭建物，將
    系爭土地返還予原告。並聲明：
  ⒈被告陳鸞嬌應將坐落系爭土地上如附圖編號399⑴所示之車庫
    拆除，並將系爭土地返還原告。
  ⒉被告陳黃榮聰應將坐落系爭土地上如附圖編號399⑵所示之
　　車庫拆除，並將系爭土地返還原告。　 
  ⒊被告盧信雄應將坐落系爭土地上如附圖編號399⑶所示之車
　　庫拆除，並將系爭土地返還原告。
　⒋願供擔保，請宣告假執行。　
二、被告則均以：如附表所示之系爭建物均屬同一社區及同一建
    商即系爭土地前所有權人吳文忠所興建，並同意供渠等使用
    。系爭建物均為同批建照之建物，從取得以後均無擴建或增
    建之情事。且系爭建物既經合法申請建照許可在案，應為有
    權占有。另本件拆除地上物事件，於108年由訴外人同泰資
    產管理有限公司（下稱同泰公司）代位吳文忠起訴，經108
    年岡簡381號判決駁回後，同泰公司撤回起訴等語資為抗辯
    。並聲明：原告之訴駁回。如受不利判決，願供擔保，免為
    假執行。
三、本院之判斷：
　㈠原告主張之事實，固據提出土地所有權狀為證，並經本院會
    同地政人員勘驗屬實，製有複丈成果圖在卷可憑（參本院卷
    15、53-67、185-192、239頁）。
　㈡被告主張附表所示之系爭建物均屬同一社區及同一建商即系
    爭土地前所有權人吳文忠所興建，並同意供渠等使用。系爭
    建物均為同批建照之建物，從取得以後均無擴建或增建之情
    事。另本件拆除地上物事件，於108年由訴外人同泰公司代
    位吳文忠起訴，經108年岡簡381號判決駁回後，同泰公司撤
    回起訴等語資為抗辯等情，亦經本院依職權調閱上開事件全
    卷核閱實屬。
　㈢本件原告主張被告無權占用系爭土地，依民法第767條之規
    定，分別請求被告拆除前述地上物並返還土地，被告則以前
    詞置辯。惟查：
  ⒈按所有人對於無權占有或侵奪其所有物者，得請求返還之。
    對於妨害其所有權者，得請求除去之。有妨害其所有權之虞
    者，得請求防止之。因故意或過失，不法侵害他人之權利者
    ，負損害賠償責任。民法第767條第1項、第184條第1項前段
    分別固有明文。惟權利之行使，不得違反公共利益，或以損
    害他人為主要目的。行使權利，履行義務，應依誠實及信用
    方法。民法第148條亦有規定。而權利之行使，是否以損害
    他人為主要目的，應就權利人因權利行使所能取得之利益，
    與他人及國家社會因其權利行使所受之損失，比較衡量以定
    之。倘其權利之行使，自己所得利益極少而他人及國家社會
    所受之損失甚大者，非不得視為以損害他人為主要目的，此
    乃權利社會化之基本內涵所必然之解釋（最高法院71年台上
    字第737號判例要旨）。
  ⒉又民法上之法律行為，有債權行為與物權行為，除法律有特
    別規定外，前者於特定人間發生法律上之效力，後者於以公
    示方法使第三人得知悉之狀態下，對任何第三人均發生法律
    上之效力。故動產以交付為公示方法，不動產以登記為公示
    方法，而以之作為權利取得喪失、變更之要件，以保護善意
    第三人。如其事實為第三人明知或可得而知，縱為債權契約
    ，其契約內容仍非不得對第三人發生法律上之效力（釋字34
    9號理由書）。民法上之債權契約，除法律有特別規定外，
    固僅於特定人間發生其法律上之效力，惟物之受讓人若知
    悉讓與人已就該物與第三人間另訂有債權契約，而猶惡意受
    讓該物之所有權者，參照民法第148條第2項所揭櫫之誠信原
    則，該受讓人亦仍應受讓與人原訂債權契約之拘束。權利濫
    用禁止原則不僅源自誠實信用原則，且亦須受誠實信用原則
    之支配，在衡量權利人是否濫用其權利時，仍不能不顧及誠
    信原則之精神。故於具體案件，如當事人以權利人行使其權
    利有權利濫用及違反誠實信用原則為抗辯時，法院應就權利
    人有無權利濫用及違反誠信原則之情事均予調查審認，以求
    實質公平與妥當（最高法院100年度台上字第463號判決意旨
    ）。準此，買賣契約係債之關係，僅於當事人間有其效力，
    買受人並不當然繼受其前手就買賣標的物之負擔，惟於具體
    個案，尚應斟酌當事人間之意思、交易情形及買賣標的物之
    狀態等一切情狀。
  ⒊本院參酌原告承買系爭土地前，依系爭土地現場環境，即知
    系爭土地供作社區道路使用，有正射影像圖在卷可憑（本院
    卷第175）。且系爭建物所在社區均為原領有同一建築執照
    之六戶連棟式建築，外觀規格及建築面積均相同，吳文忠確
    曾為起造人之一等情，有本院勘驗筆錄及高雄市政府工務局
    109 年4 月17日高市工務建字第10932987200號函所附相關
    申請資料在卷可稽（見本院卷187頁、21頁；108岡簡381號
    卷第110 頁以下）。且依現場狀況所示，顯然系爭土地已難
    再為一般使用，所得利益極少；而系爭土地與被告所有之建
    物坐落基地相鄰，於興建之初與同批建物相同，建物前方設
    計當作車庫使用，為出入所必經範圍，若拆除之，所受之損
    失甚大。是由系爭土地現況，為原告購買系爭土地前所明知
    ，恐非善意而受讓系爭土地，自應繼受其前手就買賣標的物
    之負擔。據此，因原告行使權利所能取得之利益，與被告因
    其權利行使所受之損失，比較衡量定之，原告權利之行使，
    所得利益極少而被告所受之損失甚大，則非不得視為以損害
    他人為主要目的。
  ㈣如上，本件原告行使前開權利，違反誠信原則而有權利濫用
    情事，堪予認定。
五、從而，原告依民法第767條之規定，分別請求被告拆除前述
    地上物並返還土地，均無理由，應予駁回。
六、本件事證已臻明確，兩造其餘攻擊防禦方法及證據，核與判
    決結果不生影響，爰不一一論列，併此敘明。
七、依民事訴訟法第385條第1項前段、第78條，判決如主文。
中　　華　　民　　國　　111 　年　　11　　月　　24　　日
                  岡山簡易庭   法    官  林揚奇    
以上正本係照原本作成。
如不服本判決，應於送達後20日內，向本院提出上訴狀並表明上
訴理由，如於本判決宣示後送達前提起上訴者，應於判決送達後
20日內補提上訴理由書（須附繕本）。
中　　華　　民　　國　　111 　年　　11　　月　　24　　日
                               書 記 官  陳麗如

附表
編號 被告 被告所有建物 門牌號碼 建號 （梓信段） 坐落 地號 佔用系爭土地 1 盧信雄 高雄市○○區○○路000巷0弄0號 34建號 396 地號 附圖編號399⑶ 2 黃榮聰 高雄市○○區○○路000巷0弄00號 27建號 397 地號 附圖編號399⑵ 3 陳鸞嬌 高雄市○○區○○路000巷0弄00號 26建號 397 地號 附圖編號399⑴